【裁判字號】    97,裁,3037
【裁判日期】    970605
【裁判案由】    土地徵收補償
【裁判全文】
最  高  行  政  法  院  裁  定
                                      97年度裁字第3037號
上  訴  人  甲○○
                        送達代收人  乙○○
                        北路1段145號5樓
被 上訴 人  宜蘭縣政府
代  表  人  丙○○
上列當事人間土地徵收補償事件，上訴人對於中華民國95年6月
16日臺北高等行政法院94年度訴字第1734號判決，提起上訴，本
院裁定如下：
    主  文
上訴駁回。
上訴審訴訟費用由上訴人負擔。
    理  由
一、按對於高等行政法院判決之上訴，非以其違背法令為理由，
    不得為之，行政訴訟法第242條定有明文。依同法第243條第
    1項規定，判決不適用法規或適用不當者，為違背法令；而
    判決有同條第2項所列各款情形之一者，為當然違背法令。
    是當事人對於高等行政法院判決上訴，如依行政訴訟法第
    243條第1項規定，以高等行政法院判決有不適用法規或適用
    不當為理由時，其上訴狀或理由書應有具體之指摘，並揭示
    該法規之條項或其內容；若係成文法以外之法則，應揭示該
    法則之旨趣；倘為司法院解釋或本院之判例，則應揭示該判
    解之字號或其內容。上訴狀或理由書如未依此項方法表明，
    或其所表明者與上開法條規定不合時，即難認為已對高等行
    政法院判決之違背法令有具體之指摘，其上訴自難認為合法
    。
二、本件上訴人對於高等行政法院判決上訴，係以：（一）原審
    未適用土地徵收條例第30條規定，以毗鄰之非公共設施保留
    地平均公告土地現值為徵收補償，而係依平均地權條例施行
    細則第63條第2項規定，以區段線比例加權平均計算，降低
    補償費標準，即有適用法規不當之違法。（二）宜蘭縣地價
    及標準地價評議委員會93年第6次會議，就關於公告現值偏
    低而提出異議之7件為評議，除本件外，均有地政事務所調
    查之一般正常交易價格作為審查之參考，獨本件未依慣例調
    查一般交易行情，即否准上訴人所請，顯然有應調查證據而
    未予調查之違失，並有失公平原則，原判決則有理由矛盾之
    違法。（三）原審稱公共設施保留地徵收補償費之計算，法
    有明定，提高毗鄰非公共設施保留地區段公告土地現值，始
    得調高其補償費等語。但毗鄰之非公共設施保留地之公告現
    值，並非上訴人所得依行政爭訟尋求救濟，是以原審上開理
    由顯然矛盾。（四）系爭土地公告土地現值87年每平方公尺
    7,878元，89年升至每平方公尺9,000元，91至92年為每平方
    公尺2,539元，93年為每平方公尺1,328元。設若該地價會受
    經濟景氣、地區環境等影響，因此於89年間上升，其後下跌
    ，但何以93年經濟好轉後，反而跌至每平方公尺1,323元，
    由此堪可證明原審所謂「系爭土地全區未開發使用．．．故
    系爭土地逐年調整公告現值，應係環境因素及交易情況影響
    所致」，即有理由顯然矛盾之違法等語，為其理由。
三、本院查：觀之上訴人所陳上述理由，係重述其在原審業經主
    張而為原判決摒棄不採之陳詞，及就原審本其取捨證據、認
    定事實之職權行使，對系爭土地徵收補償價格評定為每平方
    公尺1,328元是否妥適之認定，任意指摘其為不當，而未具
    體說明其有何不適用法規、適用法規不當之情形，並揭示該
    法規之條項或其內容，難認對該判決之如何違背法令已有具
    體之指摘。依首揭說明，應認其上訴為不合法。末查地價及
    標準地價評議委員會之組成，依其組織規程第4條之規定，
    係由議員代表、地方公正人士、對地價有專門知識之人士、
    建築師公會代表、銀行公會代表及地政、財政、工務或都市
    計畫、建設及農林機關等成員組成。該會對地價之評定，係
    經由委員會所作成，而其特性在於經由不同屬性之代表，根
    據不同之見解，獨立行使職權，共同作成決定，應認享有判
    斷餘地。在判斷餘地範圍內，行政法院祇能就行政機關判斷
    時，有無遵守法定程序，有無基於錯誤之事實，有無遵守一
    般有效之價值判斷原則，有無夾雜與事件無關之考慮因素等
    事項審查，其餘有關行政機關之專業認定，行政法院應予尊
    重，併予指明。
四、據上論結，本件上訴為不合法，依行政訴訟法第249條第1項
    前段、第104條、民事訴訟法第95條、第78條，裁定如主文
    。
中    華    民    國    97    年    6     月    5     日
                    最高行政法院第六庭
                        審判長法官  吳  明  鴻
                              法官  楊  惠  欽
                              法官  林  茂  權
                              法官  侯  東  昇
                              法官  林  樹  埔
以  上  正  本  證  明  與  原  本  無  異
中    華    民    國    97    年    6     月    6     日
                              書記官  阮  思  瑩


司法院資訊處製作；財團法人民間司法改革基金會備份。
